最　高　行　政　法　院　裁　定　　　　　　　　　　九十三年度裁字第二八五號
　　抗　告　人　丙○○
　　參　加　人　乙　○
　　相　對　人　財政部臺灣省南區國稅局
　　代　表　人　甲○○
右當事人間贈與稅事件，對於中華民國九十一年十二月三十一日高雄高等行政法院九
十一年度訴字第六四八號裁定提起抗告，本院裁定如左︰
　　主  文
原裁定關於駁回參加人之訴及該訴訟費用部分廢棄。
其餘抗告駁回。
抗告訴訟費用由抗告人負擔。
　　理  由
一、抗告法院認為抗告為有理由者，應廢棄或變更原裁定；非有必要，不得命原法院
    或審判長更為裁定，行政訴訟法第二百七十二條準用民事訴訟法第四百九十二條
    規定甚明。又抗告法院認抗告為不合法或無理由者，應為駁回抗告之裁定。
二、本件抗告意旨略謂：按學術上個人論著意見，未經立法條文化，不可採為判決基
    礎，否則即違背依法行政原則。「重複處分」在行政處分領域範疇，具有重要的
    探討價值，然其未經獲得共識採為實體立法條文化前，即不可採為判決基礎。且
    「重複處分」的效力探討，必須在確定的行政處分前提下，始具價值，本件原行
    政處分並未確定，且行政機關對於人民之申請案件，並非一經函知，即屬行政處
    分，原審所為「重複處分」的效力探討，顯屬不當。另查抗告人，於九十年七月
    一日向相對人所屬新化分處申請函查，惟本案所涉者為遺產及贈與稅法適用問題
    ，其卻引稅捐稽徵法第二十八條於同年月十日函復，抗告人恐上開機關誤解函釋
    意函。復於同年月二十八日，進而補充說明申請原意及新舊法規適用問題。嗣新
    化稽徵所於九十年八月七日函復其對本案之法律見解，然抗告人對上開函復內容
    ，所涉法律要件，並未說明清楚，乃於同年九月三日再函請新化稽徵所表明其法
    律要件，該所始於九十年九月十二日南區國稅新化審字第九○○二六八二一號函
    行政處分否准申請。從上述爭議過程，原審認為新化稽徵所只有在第一次答復時
    ，方為行政處分，其餘都非屬行政處分，而未探究抗告人是否於法定期間提起，
    及嗣後兩造的實質書函內容有無關聯性，與本案真正的行政處分確定性等問題，
    原審法院所為裁定，顯屬率斷。再者本案應有財政部八十三年二月十六日臺財稅
    第八二二三○四八五○號函釋之適用，且相對人於日前函釋：對以前各次贈與之
    退稅期限仍應受稅捐稽徵法第二十八條規定五年時效之限制，但五年期間之計算
    ，則自贈與人最後一次為贈與為準。顯見本案相對人在以前各次申請案，當時所
    為函復本案適用稅捐稽徵法第二十八條規定五年時效之限制，不得再申請，是違
    法而錯誤的，爰請廢棄原裁定等語。
三、原裁定以：抗告人之母乙○於八十一年五月二十六日將其所有系爭土地贈與抗告
    人，經相對人核定贈與稅二十一萬八千六百五十二元，繳納期間自八十一年七月
    十六日至八十一年九月十五日止，贈與人乙○已依限繳清稅款。惟抗告人於九十
    年七月一日向相對人申請退還上開稅款，經相對人以九十年七月十日南區稅新化
    徵字第九○○二○六○二號函復予以否准，而抗告人又於九十年七月二十八日提
    出申請，亦經相對人以九十年八月二十三日南區國稅新化審字第九○○二五五八
    八號函復在案。嗣抗告人又於九十年九月三日向相對人提出申請，經相對人再以
    九十年九月十二日南區國稅新化審字第九○○二六八二一號函復以：「台端一再
    申請並質疑八十一年度贈與稅乙案，經查原依行為時遺產及贈與稅法核定，並無
    適用法令錯誤，且台端所主張之理由，亦與稅捐稽徵法第二十八條規定不合，仍
    請依本所九十年七月十日南區國稅新化徵字第九○○二○六○二號函辦理，請查
    照。」等語，此有該函附於原處分卷可稽。而相對人前就抗告人申請退還贈與稅
    乙事，曾以九十年七月十日南區國稅新化徵字第九○○二○六○二號函答復。惟
    相對人九十年九月十二日南區國稅新化審字第九○○二六八二一號函，僅係引述
    其前所為九十年七月十日南區國稅新化徵字第九○○二○六○二號函之決定，重
    申前函否准抗告人申請退還八十一年度贈與稅之意旨，揆其性質應屬重覆處分；
    而依我國向來司法實務之見解，認只要行政機關對重為處分之申請的決定結果不
    變，不論行政機關有無於函復人民之前曾否作實質審查，均一律認定為不具行政
    處分性格之重複處置，則該函既非屬行政處分，抗告人本不得對之提起訴願，請
    求訴願機關予以撤銷，訴願決定未自程序上予以駁回，雖有未合，惟其決定駁回
    之結論則無二致，仍應予維持。抗告人復對之提起本件訴訟及本件參加人參加訴
    訟，求為撤銷訴願決定及原處分並請求退還已繳納之贈與稅新台幣二十一萬八千
    六百五十二元，即屬不備起訴要件，自非合法，乃裁定駁回抗告人在原審之訴，
    並諭知參加人之訴駁回。
四、本院查：（一）、原裁定關於駁回抗告人在原審之訴部分。按所謂行政處分，依
    訴願法第三條第一項規定，係指中央或地方機關就公法上具體事件所為之決定或
    其他公權力措施而對外直接發生法律效果之單方行政行為而言。至行政機關所為
    單純事實之述或理由之說明，既不因該項述或說明而生何法律上之效果者，
    自非行政處分，人民即不得對之提起訴願。又行政機關之答覆若僅將前調查處理
    經過情形，重行明，而仍維持前原處分，未有所變更，即難謂係一新處分性質
    ，自不得以同一法律關係事件，更為爭執。查系爭九十年九月十二日南區國稅新
    化審字第九○○二六八二一號函其內容為：「台端一再申請並質疑八十一年度贈
    與稅乙案，經查原依行為時遺產及贈與稅法核定，並無適用法令錯誤，且台端所
    主張之理由，亦與稅捐稽徵法第二十八條規定不合，仍請依本所九十年七月十日
    南區國稅新化徵字第九○○二○六○二號函辦理，請查照」。而觀之九十年七月
    十日南區國稅新化徵字第九○○二○六○二號函之內容：「台端申請依現行遺產
    及贈與稅法第二十條第一項第五款規定（八十四年一月十三日修正）更正八十一
    年度贈與稅並退稅乙案，因行為時該法令規定與現行法令規定不同，尚不得援引
    適用，自無稅捐稽徵法第二十八條適用法令錯誤申請退還之問題，請查照。」，
    可知九十年九月十二日南區國稅新化審字第九○○二六八二一號函，僅係引述其
    前所為九十年七月十日南區國稅新化徵字第九○○二○六○二號函之決定，重申
    前函否准抗告人申請退還八十一年度贈與稅之意旨，揆其性質應屬重複處分，非
    對人民為重新創設何種具體之處置，並不因而對人民直接發生具體的法律上效果
    ，並非行政處分，有如前述，自不得對之提起行政爭訟。又相對人九十年七月十
    日南區稅新化徵字第九○○二○六○二號函之行政處分之效力，並不因抗告人一
    再重複向相對人申請退還贈與稅而不繼續存在（參照行政程序法第一百十條第三
    項規定），抗告人前揭主張係其法律見解之歧異，尚不足採。本件原裁定關於駁
    回抗告人在原審之訴部分，核無違誤，抗告應予駁回。（二）、原裁定關於駁回
    參加人之訴部分。按行政訴訟法第四十二條規定：「行政法院認為撤銷訴訟之結
    果，第三人之權利或法律上利益將受損害者，得依職權命其獨立參加訴訟，並得
    因該第三人之聲請，裁定允許其參加。前項參加，準用第三十九條第三款之規定
    。參加人並得提出獨立之攻擊或防禦方法。前二項規定，於其他訴訟準用之。訴
    願人已向高等行政法院提起撤銷訴訟，利害關係人就同一事件再行起訴者，視為
    第一項之參加。」。本件參加人係經原審法院依行政訴訟法第四十一條規定裁定
    准其參加訴訟，參加人得依同法第二項規定提出獨立之攻擊或防禦方法，但並無
    規定參加人得提出獨立之訴之聲明，而成為所謂的「參加人之訴」，原裁定關於
    於駁回參加人之訴部分，於法尚有未合，係屬訴外裁定，此部分應予以廢棄。
五、本件抗告為一部有理由，一部無理由，爰依行政訴訟法第一百零四條、民事訴訟
    法第九十五條、第七十九條但書，裁定如主文。
中　　華　　民　　國　　九十三　　　年　　　三　　　　月　　　十一　　　日
                    最 高 行 政 法 院  第 二 庭
                                審 判 長 法  官　　　葉　振　權
                                         法  官      鍾  耀　光
                                         法  官　　　姜  仁  脩
                                         法  官　　　劉  鑫  楨
                                         法  官　　　吳  明  鴻
右  正  本  證  明  與  原  本  無  異
　　　　　　　　　　　　　　　　　　　　 法院書記官　陳　盛　信
中　　華　　民　　國　　九十三　　　年　　　三　　　　月　　　十一　　　日
